【裁判字號】    99,上易,89
【裁判日期】    990312
【裁判案由】    傷害等
【裁判全文】
臺灣高等法院刑事判決                  99年度上易字第89號
上  訴  人  臺灣臺北地方法院檢察署檢察官
被      告  甲○○
上列上訴人因被告傷害等案件，不服臺灣臺北地方法院98年度易
字第2434號，中華民國98年12月14日第一審判決（起訴案號：臺
灣臺北地方法院檢察署98年度偵字第13199號），提起上訴，本
院判決如下：
    主  文
上訴駁回。
    事  實
一、許小玲與乙○○原為夫妻關係（現已離婚），甲○○則為許
    小玲之父。乙○○於民國98年3月27日19時30分，前往臺北
    縣新店市○○街許小玲之住處欲取回其出借之汽車，在中華
    路60巷內遇見許小玲，經乙○○向許小玲表明來意後，許小
    玲即上樓，而由甲○○下樓，並將車輛鑰匙1副交予乙○○
    ；嗣許小玲又下樓，表示欲取回放置於車上之筆記型電腦，
    乙○○要求許小玲稍作等候，惟遭許小玲拒絕，並揚言要打
    破車窗玻璃拿取，旋往華中街方向走去，乙○○自後追上，
    並與許小玲在華中街54號前發生爭執拉扯，甲○○騎乘機車
    趕赴而至，見許小玲與乙○○拉扯，且右手握有車輛鑰匙，
    竟基於傷害及強制之犯意，張口咬乙○○之右手食指，見乙
    ○○將鑰匙放入褲子口袋，竟又自後方勒住乙○○之脖子，
    將之拉倒在地並壓在乙○○身上，許小玲見狀，為不讓乙○
    ○順利離去並取回其放置車上之筆記型電腦，亦與甲○○共
    同基於傷害及強制之犯意聯絡，張口咬乙○○之左手虎口，
    並趁乙○○遭甲○○壓在地上時，伸手取走乙○○褲子口袋
    內之汽車鑰匙2副、行動電話1支，致乙○○受有右肘橈骨頭
    粉碎性骨折、臉部挫傷、雙手及左肩挫傷及撕裂傷等傷害，
    並妨害乙○○駕車離去之權利，嗣經警方據報到場處理時，
    經乙○○要求，甲○○始將2副鑰匙及1支行動電話交出返還
    （許小玲部分業經判處罪刑確定）。
二、案經乙○○訴由臺北縣政府警察局新店分局報請臺灣臺北地
    方法院檢察署檢察官聲請簡易判決處刑，經原審改依通常程
    序審理。
    理      由
一、訊據被告甲○○矢口否認有何傷害、強制犯行，辯稱：當天
    係告訴人乙○○自我手中搶走鑰匙要去開車，後來看見乙○
    ○出手打許小玲，基於保護女兒立場上前抱住乙○○，不讓
    乙○○繼續毆打，我與乙○○兩個人抱住轉動時沒有站穩才
    坐到地上，我沒有傷害乙○○，亦未搶走其鑰匙云云。經查
    ：
  (一)乙○○於上開時地遭被告甲○○傷害及強行取走汽車鑰匙、
    手機之事實，業據乙○○於原審證稱：那天我去要回借許小
    玲的車子，在中華路樓下遇到許小玲，我跟她說我要用車，
    要拿回車子，當時我與許小玲已經分居，許小玲就離開，甲
    ○○就下來，我跟甲○○說我要要回車子，請他把鑰匙拿給
    我，他就把手打開將鑰匙交給我，之後他就離開，接著我打
    電話請我哥哥來幫我開車，許小玲就下來，說她要拿車上的
    筆記型電腦，我跟她說等一下，我車子停在紅線，我一個人
    無法開兩台車，她說不要，她要把車窗打破自己拿，還說不
    要以為她不敢，就往華中街方向過去，我追過去拉住她，後
    來甲○○騎車過來，想要搶我右手上的鑰匙，我不給他，他
    就咬我右手，我掙脫後把鑰匙放進褲子口袋，就與甲○○發
    生拉扯，甲○○就從後方勒住我的脖子，許小玲這時也咬我
    左手，我想掙脫，掙脫時轉，整個人被甲○○拉倒在地，他
    整個人壓在我的身上，我感覺有人從我口袋拿走東西，當我
    能起來時，身上的兩副鑰匙及手機都被搶走，我的右手食指
    部位是甲○○咬的，左手虎口是許小玲咬的，造成我兩隻手
    有圓形的咬痕，警察來的時候我有跟警察說我的手機、鑰匙
    都被他們搶走，甲○○還說沒有，警方跟他說有拿就拿出來
    ，一開始他只拿出一副鑰匙及一支手機，我跟警察說還有，
    甲○○才拿另一副鑰匙出來等語明確（見原審卷98年11月30
    日審判筆錄）。且乙○○遭被告甲○○自後勒住脖子倒下而
    遭壓制在地、右手遭壓迫，因而受有右肘橈骨頭粉碎性骨折
    、臉部挫傷、雙手及左肩挫傷及撕裂傷等傷害，雙手亦分遭
    被告甲○○及同案被告許小玲咬到而留下咬痕等情，亦有財
    團法人天主教耕莘醫院診斷證明書、該院98年11月25日耕醫
    病歷字第0980006432號函檢附之病歷資料、受傷情形照片在
    卷可稽（見偵卷第8、49頁），經核與乙○○上開所證關於
    受傷之情節相符，足堪採信。
  (二)被告甲○○雖辯稱為阻止許小玲遭乙○○毆打，方上前抱住
    乙○○，兩個人轉動時未站穩才坐到地上，而否認有傷害或
    咬乙○○手部之犯行，然被告甲○○確因欲強取鑰匙而咬乙
    ○○之右手，且乙○○僅與許小玲發生些許拉扯，除據乙○
    ○證述在卷外，同案被告許小玲亦僅供承為了是否拿取車上
    之筆記型電腦一事而與乙○○發生拉扯，且同案被告許小玲
    若遭乙○○傷害，以雙方當場報警處理、乙○○提出告訴之
    情形，同案被告許小玲豈有不前往醫院驗傷以為反制或保存
    證據之理？是被告甲○○辯稱為阻止許小玲繼續遭乙○○毆
    打方抱住乙○○，並未咬乙○○云云，已與事實不符，而不
    足採。再依被告甲○○係自乙○○後方勒住其脖子拉倒在地
    進而壓在地上之情，足見被告甲○○係有意將乙○○壓在地
    上，而非不慎倒地所致，被告甲○○具有傷害他人之犯意甚
    明。又乙○○當日係前去向許小玲取回汽車鑰匙，嗣由被告
    甲○○交付鑰匙，是被告甲○○對於乙○○有意取回鑰匙一
    事顯有所知悉，而同案被告許小玲為取走鑰匙拿取車上之電
    腦，遭乙○○拒絕，方與乙○○發生拉扯，被告甲○○見狀
    乃先咬乙○○之右手欲取得其手中鑰匙，見乙○○將鑰匙放
    入褲子口袋，竟又自後方勒住乙○○之脖子，將之拉倒在地
    並壓在其身上，同案被告許小玲亦坦承：「我確實有咬證人
    的手，因為當時與證人發生拉扯，我想要拿回電腦，是在拉
    扯中咬他的」，更直言有拿取乙○○身上之鑰匙及手機，足
    見其與被告甲○○係為不讓乙○○順利離去並取回放置車上
    之筆記型電腦，方趁乙○○遭壓制倒地之際，取走其鑰匙及
    手機，致乙○○無法順利駕車離去，被告甲○○與同案被告
    許小玲顯有傷害罪及強制罪之共同犯意聯絡，而各自參與部
    分構成要件之行為，自屬共同正犯無訛。至於同案被告許小
    玲辯稱見乙○○之手機及鑰匙掉在地上，基於好心才拿回家
    ，並無佔用之意云云，惟乙○○放置於口袋內之手機及鑰匙
    係被壓制在地的過程中遭人拿走，業經乙○○證述綦詳，且
    雙方衝突過後，乙○○與被告甲○○仍在現場等候警方到場
    處理而未離去，此經乙○○、被告甲○○及同案被告許小玲
    一致供陳在卷，同案被告許小玲自可將該鑰匙及手機交予乙
    ○○或不為任何處理，詎其竟將該等物品取走，於警方到場
    時經乙○○要求方由被告甲○○交還，難謂被告甲○○及同
    案被告許小玲無妨害乙○○駕車離去之權利。
  (三)綜上，被告甲○○所辯並不足採，本件事證明確，被告甲○
    ○之犯行堪以認定，應依法論科。
二、核被告甲○○所為係犯刑法第277條第1項之普通傷害罪及同
    法第304條第1項之強制罪。被告甲○○與同案被告許小玲就
    上開犯行間，有犯意聯絡及行為分擔，為共同正犯。被告甲
    ○○所犯上開二罪，犯意各別，行為互殊，應予分論併罰。
三、原審以被告甲○○罪證明確，而適用刑法第28條、第277條
    第1項、第304條第1項、第51條第5款、第41條第1項前段，
    刑法施行法第1條之1，並審酌被告當時與告訴人為岳父女婿
    之關係，因取回車輛及車上電腦等事而發生爭執，進而傷害
    告訴人及妨害其駕車離去，犯後僅坦承部分事實，尚未與告
    訴人達成和解，暨被告之品行、智識程度、犯罪之動機、目
    的、手段等一切情狀，就所犯二罪各量處拘役二十日，應執
    行拘役三十日，並諭知易科罰金之折算標準。
四、經核原判決上開認事用法，洵無違誤，量刑亦屬妥適。檢察
    官上訴意旨以被告甲○○將告訴人壓倒在地，造成其受有右
    肘橈骨頭粉碎性骨折、臉部挫傷、雙手及左肩挫傷及撕裂傷
    等傷害，告訴人於更換人工關節之後，右手無法提取重物，
    顯響工作及日常生活至鉅，被告迄今從未探視告訴人亦未向
    告訴人致歉或達成和解賠償損害，顯無悔意，原審輕處被告
    拘役三十日，顯有違罪刑相當之比例原則等語。惟按量刑之
    輕重，係屬事實審法院得依職權自由裁量之事項，苟已斟酌
    刑法第五十七條各款所列情狀，而未逾越法定刑度，不得遽
    指為違法。原判決就被告犯罪情節，已在事實欄明白認定，
    及於理由欄詳加論斷，最後明審酌被告當時與告訴人為岳
    父女婿之關係，因取回車輛及車上電腦等事而發生爭執，進
    而傷害告訴人及妨害其駕車離去，犯後僅坦承部分事實，尚
    未與告訴人達成和解，暨被告之品行、智識程度、犯罪之動
    機、目的、手段等一切情狀，就所犯二罪各量處拘役二十日
    ，應執行拘役三十日，並諭知易科罰金之折算標準，原審就
    刑罰裁量職權之行使，既未逾越法律所規定之範圍，亦無濫
    用權限之情形，自不得認其量刑有何不當。檢察官上訴並未
    提出新事證指摘或表明原審判決有何量刑之不當或違法，構
    成應撤銷原判決之理由，僅就原審業已審酌之事由再為爭執
    而認原審量刑過輕，自難認有理由，應予駁回。
五、被告經合法傳喚，無正當理由不到庭，爰不待其陳述，逕行
    判決之。
據上論斷，應依刑事訴訟法第368條、第371條，判決如主文。
本案經檢察官林秀濤到庭執行職務。
中    華    民    國    99    年    3     月    12    日
                  刑事第十二庭審判長法  官  蔡永昌
                                    法  官  蔡新毅
                                    法  官  吳啟民
以上正本證明與原本無異。
不得上訴。
                                    書記官  顧正榕
中    華    民    國    99    年    3     月    15    日
附錄：本案論罪科刑法條全文
中華民國刑法第277條：
傷害人之身體或健康者，處3年以下有期徒刑、拘役或1千元以下
罰金。
犯前項之罪因而致人於死者，處無期徒刑或7年以上有期徒刑；
致重傷者，處3年以上10年以下有期徒刑。
中華民國刑法第304條：
以強暴、脅迫使人行無義務之事或妨害人行使權利者，處3年以
下有期徒刑、拘役或3百元以下罰金。
前項之未遂犯罰之。

司法院資訊處製作；財團法人民間司法改革基金會備份。
